【裁判字號】    97,訴,410
【裁判日期】    970714
【裁判案由】    違反槍砲彈藥刀械管制條例
【裁判全文】
臺灣高雄地方法院刑事判決               97年度訴字第410號
公  訴  人  臺灣高雄地方法院檢察署檢察官
被      告  丙○○
指定辯護人  本院公設辯護人  陳信凱
上列被告因違反槍砲彈藥刀械管制條例案件，經檢察官提起公訴
（96年度偵字第31640 號），本院判決如下：
    主  文
丙○○未經許可，持有槍砲之主要組成零件，處有期徒刑壹年，
併科罰金新臺幣陸萬元，罰金如易服勞役，以新臺幣貳仟元折算
壹日。扣案依主要零件組成仿GLOC K廠17型半自動之改造手槍（
含彈匣壹個，槍枝管制編號0000000000）沒收，緩刑肆年。
    事  實
一、丙○○明知未經許可，不得持有槍砲、彈藥之主要組成零件
    ，竟自民國95年間，在高雄縣杉林溪某處河堤，撿獲仿GLOC
    K 廠17型半自動手槍主要組成零件之槍身、滑套、槍管及彈
    匣後，將上開手槍主要組成零件，放置在高雄縣杉林鄉○○
    路235 之1 號住處房間內衣櫃抽屜中而持有之。嗣丙○○於
    96年11月1 日晚上21時30分許因與其配偶丁○○發生家庭糾
    紛，經由丁○○報警處理，並向員警甲○○檢舉，徵得丙○○同意搜索，於同日晚上21時40分許，在上址查獲，並扣得
    上開手槍主要組成零件、不具殺傷力子彈2 顆及彈殼1 顆，
    始悉上情。
二、案經高雄縣政府警察局旗山分局報請臺灣高雄地方法院檢察
    署檢察官偵查起訴。
    理  由
一、證據能力方面
    被告以外之人於審判外之陳述，雖不符前4 條之規定，而經
    當事人於審判程序同意作為證據，法院審酌該言詞陳述或書
    面陳述作成時之情況，認為適當者，亦得作為證據，刑事訴
    訟法第159 條之5 第1 項定有明文。本件被告、辯護人及檢
    察官對本院所引審判外陳述證據，均同意作為本案證據使用
    ，本院審酌各該證據作成之情況，並無不法取供等非任意性
    之事由，認為適當，爰依上開規定作為本案證據使用。
二、認定犯罪事實所憑之證據及理由
(一)、被告於上開時、地，拾獲扣案槍枝主要組成零件之槍管、槍
    身、滑套及彈匣後，經警於96年11月1 日晚間21時40分許，
    在高雄縣杉林鄉○○路235 之1 號住處房間內衣櫃抽屜中，
    查獲上開槍枝零件、子彈2 顆及彈殼1 顆，並經警將槍枝零
    件攜回警局後，組裝成槍枝之事實，業據被告供承不諱，核
    與證人即被告配偶丁○○、查獲本案之員警甲○○於本院證
    述之情節相符（詳本院卷第49頁至第54頁），復有高雄縣政
    府警察局旗山分局搜索扣押筆錄、扣押物品目錄表、本院勘
    驗筆錄及查獲照片8 幀在卷可參（詳偵卷第13頁至第15頁、
    本院卷第21頁至第29頁），並有扣案之改造手槍1 枝（含彈
    匣1 個）、子彈2 顆及彈殼1 顆可憑。
(二)、上開經警組裝成之槍枝，以及扣案之子彈2 顆、彈殼1 顆，
    經送請內政部警政署刑事警察局以檢視法、性能檢驗法鑑定
    結果，認係由仿GLOCK 廠17型半自動手槍製造之槍枝，換裝
    土造金屬金屬槍管而成，機械性能良好，槍枝欠缺復進簧，
    惟仍可供擊發適用子彈，認具殺傷力；而子彈2 顆，認均非
    製式金屬彈殼；另彈頭1 顆，認係口徑0.45吋之制式銅包衣
    彈頭，有該局於96年12月3 日所出具之刑鑑字第0960170559
    號槍彈鑑定書1 份在卷可稽（詳偵卷第22頁至第25頁），復
    經本院再送內政部警政署刑事警察局實彈試射鑑定，送鑑槍
    枝1 枝（槍枝管制編號：0000000000），經裝填適用子彈（
    具直徑8.6mm 、重量5.16g 之公屬彈頭）試射結果，測得鋼
    珠之發射速度為每秒81公尺，換算其動能為16焦耳，單位面
    積動能為每平方公尺29焦耳，此有該局97年5 月23日刑鑑字
    0970075669號函附卷可稽（詳本院卷第32頁），而依上揭函
    示所載槍枝殺傷力相關數據記載：依日本科學警察研究所之
    研究結果，彈丸面積動能達每平方公分20焦耳時，足以穿入
    人體皮肉層；內政部警政署刑事警察局對活豬作射擊測試結
    果，彈丸單位面積動能達每平方公分24焦耳時，足以穿入豬
    隻皮肉層，則上開之經警組合之扣案槍枝，其單位面積動能
    既已超越每平方公分24焦耳，堪認可穿入人體皮肉層而具殺
    傷力，顯見被告所持有之槍枝零件槍管、槍身、滑套、彈匣
    ，係屬具有殺傷力手槍之主要組成零件自無疑義，足見被告
    上開自白與事實相符，應可採信。從而，本件事證明確，被
    告犯行已堪認定。
參、論罪科刑
一、按未經許可持有槍砲、彈藥、刀械等罪，其持有之繼續，為
    行為之繼續，並非狀態之繼續，故一經持有，其犯罪即告成
    立，但其完結，須繼續至持有行為終了時為止（最高法院88
    年度台上字第2968號判決意旨參照）。次按，刑法業經總統
    於94年2 月2 日，以華總一義字第09400014901 號令修正公
    布，並自95年7 月1 日施行。本件被告雖自95年間某日起即
    持有扣案槍枝之主要組成零件，然其持有行為係繼續至96年
    1 月1 日為警查獲止，揆諸前揭說明，此部分並無新舊法比
    較之問題，故應依修正後之法律論處，合先敘明。
二、核被告所為，係違反槍砲彈藥刀械管制條例第13條第4 項之
    未經許可持有槍砲之主要組成零件罪。被告自95年間某日取
    得扣案槍枝之主要組成零作而持有之，迄至96年11月1 日始
    為警查獲，業如上述，是被告於此期間持有扣案槍枝主要組
    成零件為繼續犯，應論以一罪。公訴人雖認被告係犯同條例
    第7 條第4 項之未經許可持有可發射子彈具殺傷力之改造手
    槍罪，然扣案之槍枝為警查獲時尚未組裝，槍枝零件呈現分
    解狀態，業經證人甲○○於本院證稱：扣案之槍枝查獲時呈
    拆解狀態，槍枝之零件均放在抽屜裡面，嗣我們攜回派出所
    後，組裝成槍枝等語（詳本院卷第52頁至第54頁）；證人丁○○於本院證稱：被告將扣案槍枝之零件，放置被告住處房
    間抽屜內各個位置等語（詳本院卷第50頁），核與本院勘驗
    本件員警於起獲扣案槍枝全部過程之光碟內容相符，有勘驗
    筆錄及照片附卷可參（詳本院卷第21頁至第29頁），足認被
    告所持有者乃槍枝之主要組成零件，雖該零件組合成之改造
    手槍具有殺傷力，惟因欠缺復進簧零件，尚難謂屬機件正常
    ，功能良好之槍枝，故公訴人認被告所為係犯槍砲彈藥刀械
    管制條例第11條第4 項之未經許可持有改造槍枝罪，容有未
    洽，惟起訴被告持有扣案槍枝之零件槍管、槍身、滑套及彈
    匣之基本社會事實仍屬同一，自應併予審究，並變更起訴法
    條。
三、爰審酌本件係因被告與證人丁○○發生家庭糾紛，經由證人
    丁○○報警處理，並向證人甲○○檢舉，徵得被告同意搜索
    ，而起獲被告持有扣案槍枝之主要組成零件，經警組裝後送
    鑑定，認具殺傷力，業經證人甲○○於本院證述無訛，依本
    案之查獲過程，係被告同意證人甲○○搜索始起獲扣案槍枝
    之主要組成零件，且被告持有扣案槍枝主要零件，尚未組合
    成槍枝，情節顯較一般持有完整槍械之人為輕，對社會尚未
    構成重大危害，且犯後於本院坦承犯行等一切情狀，量處如
    主文所示之刑，並就罰金部分諭知易服勞役之折算標準。又
    被告前未曾受有期徒刑以上刑之宣告（前於85年間因恐嚇案
    件經法院判處有期徒刑5 月，緩刑3 年，因緩刑期滿而緩刑
    之宣告未經撤銷，其刑之宣告失其效力），有台灣高等法院
    被告前案紀錄表1 份在卷足參，其教育程度僅為國中畢業，
    因而法治觀念淡薄、一時失慮，將其所拾獲扣案槍枝之主要
    組成零件放置於自己住處，而觸犯刑章，且本案係因被告同
    意證人甲○○搜索而查獲扣案槍枝之主要組成零件，已如前
    述，是本院認被告經此起訴審判及刑之宣告，當知所警惕，
    應無再犯之虞，其所宣告之應執行刑以暫不執行為適當，爰
    併諭知緩刑4 年，以啟自新。扣案經組合後可發射子彈具有
    殺傷力之仿GLOC K廠17型半自動之改造手槍（內含彈匣1 個
    ，槍枝管制編號0000000 000 號）為違禁物，應依刑法第38
    條第1 項第1 款規定宣告沒收。至於扣案之子彈2 顆及彈殼
    1 顆，認均不具殺傷力，有前開內政部警政署刑事警察局96
    年12月3 日所出具之刑鑑字第09601705 59 號槍彈鑑定書1
    份在卷可佐，爰不為沒收之諭知，附此敘明。
肆、不另為無罪之諭知
    公訴意旨另以：被告丙○○於95年間，在高雄縣杉林鄉杉林
    溪某處河堤，拾獲具有殺傷力之仿GLOCK 廠17型半自動手槍
    製造之槍枝1 支，換裝土造金屬槍管而成，並寄藏在高雄縣
    杉林鄉○○路235 之1 號住處房間內衣櫃抽屜中，而認被告
    此部分亦涉有槍砲彈藥刀械管制條例第7 條第4 項之未經許
    可寄藏可發射子彈具殺傷力之之改造手槍罪嫌。按槍砲彈藥
    刀械管制條例中所稱之「寄藏」者，係指行為人受他人之委
    託，而代為收藏，使不易為人發現之謂，申言之，行為人於
    主觀上有為人寄藏之故意，在客觀上有為之保管藏匿之行為
    始該當之。本案雖由被告之住處查獲扣案之槍枝，然係被告
    於95年間，在高雄縣杉林溪某處河堤，撿獲扣案槍枝之主要
    組成零件，業經本院認定如前，且並無證據證明被告主觀上
    有為他人寄藏之故意，揆諸前揭說明，即無從以未經許可寄
    藏改造手槍罪相繩。然公訴意旨既認此與上開經論罪科刑之
    事實有單純一罪關係，爰不另為無罪之諭知，附此敘明。
據上論斷，應依刑事訴訟法第299 條第1 項前段、第300 條，槍
砲彈藥刀械管制條例第13條第4 項，刑法第11條前段、第42條第
3 項、第38條第1 項第1 款、第74條第1 項第1 款，判決如主文
。
本案經檢察官乙○○到庭執行職務。
中    華    民    國    97    年    7    月    14    日
               刑事第十六庭審判長   法  官  李代昌
                                    法  官  周宛瑩
                                    法  官  文昌
以上正本證明與原本無異。
如不服本判決應於收受本判決後10日內向本院提出上訴書狀，其
未述上訴理由者，並得於提起上訴後10日內向本院補提理由書
狀（均須按他造當事人之人數附繕本)「 切勿逕送上級法院」。
中    華    民    國    97    年    7    月    14    日
                                    書記官  吳良美
附錄本判決論罪科刑法條：
附錄論罪法條
槍砲彈藥刀械管制條例第13條第4項
未經許可，持有、寄藏或意圖販賣而陳列第 1 項所列零件者，第
6 月以上5 年以下有期徒刑，併科新台幣 300 萬元以下罰金。


司法院資訊處製作；財團法人民間司法改革基金會備份。
